臺灣高等法院刑事裁定
110年度毒抗字第125號
抗  告  人
即  被  告  陳錦全




上列抗告人因違反毒品危害防制條例案件，不服臺灣臺北地方法
院中華民國109年12月9日所為之裁定（109年度毒聲字第323號）
，提起抗告，本院裁定如下：
    主  文
抗告駁回。                                             
    理  由
一、原裁定意旨略以：抗告人即被告甲○○對於施用第二級毒品甲
    基安非他命之犯行於偵訊中坦承不諱，其為警查獲時所採集
    之尿液檢體，經送台灣尖端先進生技醫藥股份有限公司，以
    酵素免疫分析法及氣相層析質譜儀確認檢驗結果，確呈安非
    他命、甲基安非他命陽性反應，有勘查採證同意書、尿液檢
    體委驗單、前開公司109年9月15日所出具之濫用藥物檢驗報
    告各一份在卷可參，足認被告之自白與事實大致相符，是被
    告確曾施用第二級毒品一節，應堪認定。而被告前曾因施用
    毒品案件經送觀察、勒戒，並入戒治處所強制戒治，於民國
    92年4月16日執行完畢釋放出所等節，有本院被告前案紀錄
    表在卷可按，從而，本件係被告於前次觀察、勒戒執行完畢
    釋放後，三年後再犯毒品危害防制條例第10條之罪，是檢察
    官對被告為觀察、勒戒之聲請，核無不合，應予准許。
二、抗告意旨略以：被告現在在監執行108年間因違反毒品危害
    防制條例而遭判刑之二罪，本件原審裁定應入勒戒處所觀察
    、勒戒，而與前案判刑不同，有違「法的安定性」、「法的
    具體性妥當性」，係相同案例卻未為相同決定，被告願受刑
    之判決，不甘服於入勒戒處所觀察勒戒之處罰，請求撤銷原
    裁定云云。
三、按犯毒品危害防制條例第10條之罪者，檢察官應聲請法院裁
    定，令被告入勒戒處所觀察、勒戒，其期間不得逾二月。依
    前項規定為觀察、勒戒或強制戒治執行完畢釋放後，三年後
    再犯第10 條之罪者，適用前2項之規定。毒品危害防制條例
    第20條第1項、第3項定有明文。另109年1月15日增訂，於同
    年7月15日施行之毒品危害防制條例第35條之1則規定：「本
    條例中華民國108年12月27日修正之條文施行前犯第10條之
    罪之案件，於修正施行後，依下列規定處理：一、偵查中之
    案件，由檢察官依修正後規定處理。二、審判中之案件，由
    法院或少年法院（地方法院少年法庭）依修正後規定處理；
    依修正後規定應為不起訴處分或不付審理之裁定者，法院或
    少年法院（地方法院少年法庭）應為免刑之判決或不付審理
    之裁定。三、判決確定尚未執行或執行中之案件，適用修正
    前之規定」。又109年1月15日修正及109年7月15日施行之毒
    品危害防制條例第20條第3項之立法理由認施用毒品者具「
    病患性犯人」之特質，並參諸世界各國之醫療經驗及醫學界
    之共識，咸認施用毒品成癮者，其心癮甚難戒除，如觀察、
    勒戒或強制戒治執行完畢釋放後，三年後始再有施用第一級
    、第二級毒品之行為者，足見其有戒除毒癮之可能，宜再採
    以觀察、勒戒方式戒除其身癮及以強制戒治方式戒除其心癮
    之措施，為能放寬觀察、勒戒或強制戒治制度之適用時機，
    以協助施用者戒除毒癮，爰修正第三項。是經觀察、勒戒或
    強制戒治執行完畢釋放後，「三年後再犯」者，前所實施之
    觀察、勒戒或強制戒治，已足以遮斷其施用毒品之毒癮，為
    期自新及協助其斷除毒癮，仍適用「初犯」規定，先經檢察
    官聲請觀察、勒戒，不因其間是否因另犯該罪，經起訴、判
    刑或執行而受影響。
四、經查，被告於109年9月2日16時40分許，因另案通緝為警在
    臺北市○○區○○街000巷000○0號居所逮捕，並扣得吸食器一組
    ，嗣於同日17時20分許為警採集之尿液，檢驗結果確呈安非
    他命、甲基安非他命陽性反應，有卷附之自願受搜索同意書
    、臺北市政府警察局南港分局搜索扣押筆錄、扣押物品目錄
    表、扣押物品清單、查獲現場蒐證及扣案物照片、勘查採證
    同意書、尿液檢體委驗單、台灣尖端先進生技醫藥股份有限
    公司109年9月15日所出具之濫用藥物檢驗報告、交通部民用
    航公局航空醫務中心109年9月22日航藥艦字第0000000號毒
    品鑑定書等在卷可憑，足認被告確有施用第二級毒品甲基安
    非命之犯行。又被告前曾因施用毒品犯行，經法院裁定送觀
    察、勒戒，並令入戒治處所強制戒治，於92年4月16日執行
    完畢釋放出所乙節，有本院被告前案紀錄表在卷可參，是被
    告為本件施用毒品之行為距其前揭觀察、勒戒執行完畢釋放
    後已逾三年，被告本件施用毒品犯行依法應施予觀察、勒戒
    ，檢察官聲請令被告入勒戒處所觀察、勒戒，應認已審酌個
    案情形，認不宜以附命完成戒癮治療之緩起訴處分，而排除
    適用觀察、勒戒之程序，經核並無不合。抗告意旨稱本件法
    院應與前案判決為相同處理，請求改以刑之判決替代之云云
    ，於法無據。本件抗告為無理由，應予駁回。
據上論斷，應依刑事訴訟法第412條，裁定如主文。
中　　華　　民　　國　　110 　年　　1 　　月　　29　　日
                  刑事第二十庭  審判長法　官  王復生
                                      法　官  張紹省
                                      法　官  遲中慧
以上正本證明與原本無異。
不得再抗告。
                                      書記官  鄭巧青
中　　華　　民　　國　　110 　年　　2 　　月　　2 　　日